【裁判字號】    99,易,147
【裁判日期】    990430
【裁判案由】    侵占
【裁判全文】
臺灣臺北地方法院刑事判決               99年度易字第147號
公  訴  人  臺灣臺北地方法院檢察署檢察官
被      告  甲○○
上列被告因偽造文書等案件，經檢察官提起公訴（98年度偵緝字
第1923號），本院合議庭依被告於準備程序進行中為有罪陳述，
裁定由受命法官獨任進行簡式審判程序審理，判決如下：
    主      文
甲○○意圖為自己不法之所有，而侵占遺失物，處罰金新臺幣柒
仟元，如易服勞役，以新臺幣壹仟元折算壹日。又行使偽造私文
書，足以生損害於他人，處有期徒刑肆月，如易科罰金，以新臺
幣壹仟元折算壹日。附表編號1至5所示偽造「乙○○」署名伍枚
均沒收。
    事實及理由
一、本案犯罪事實、證據，引用附件起訴書記載。事實部分補充
    及更正：甲○○基於行使偽造私文書與意圖為自己不法所有
    詐欺取財、詐欺得利犯意，詐稱乙○○係其外甥女，為之代
    辦門號；0000000000（嗣換號為0000000000）、0000000000
    號（嗣換號為0000000000）。證據部分補充：被告甲○○於
    本院準備程序之自白。
二、核被告甲○○所為，係犯刑法第337條侵占遺失物罪、第216
    條、第210條行使偽造私文書罪、第339條第1項、第2項詐欺
    取財罪、詐欺得利罪。被告偽造署押行為係偽造私文書之部
    分行為，而偽造私文書之低度行為復經行使高度行為所吸收
    ，均不另論罪。被告行使偽造私文書之數行為，係於密切接
    近時間同地實施，侵害同一法益，各行為獨立性極為薄弱，
    依一般社會健全觀念，以視為數個舉動接續施行，合為包括
    一行為予以評價，較為合理，係接續犯，而為包括一罪（最
    高法院86年台上字第3295號判例參照）。被告行使行動電話
    服務申請書、行動電話預付卡服務申請書即係施用詐術，係
    一行為觸犯數罪名，為想像競合犯，應依刑法第55條規定，
    從一重之行使偽造私文書罪處斷。而被告所犯侵占遺失物罪
    、行使偽造私文書罪，犯意各別，行為互殊，應分論併罰。
    爰審酌被告於民國69年因賭博、71年因侵占、78年因詐欺、
    82年因妨害秩序、89年因偽造文書、92年因偽造文書、97年
    因詐欺案件，均經法院判處罪刑確定（未構成累犯），有臺
    灣高等法院被告前案紀錄表在卷為憑，素行欠佳；未循正當
    途徑獲取財物，竟圖不勞而獲，實危害社會財貨安全與交易
    秩序；原於警詢、偵查矢口否認，嗣於本院審理始坦承全部
    犯行之犯後態度，兼衡被告國小肄業智識程度、犯罪動機、
    目的、手段、生活狀況、告訴人所受損害金額等一切情狀，
    分別量處如主文所示之刑，並各諭知易服勞役、易科罰金折
    算標準。又被告行為後，於98年1月21日、98年12月30日分
    經總統公布修正，依序自98年9月1日施行、99年1月1日生效
    之刑法第41條，因該2次修正係屬檢察官執行時所應處理事
    項，非刑罰法律有變更，自無庸比較新舊法，應逕適用修正
    後刑法第41條規定，併予指明。附表編號1至5所示行動電話
    服務申請書、行動電話預付卡服務申請書、暢打專案同意書
    內偽造「乙○○」署名各1枚，合計5枚，依刑法第219條規
    定，宣告沒收。
據上論斷，應依刑事訴訟法第273條之1第1項、第299條第1項前
段、第310條之2、第454條第2項，刑法第216條、第210條、第33
9條第1項、第2項、第55條、第219條、（修正後）第41條第1項
前段、第42條第3項前段，刑法施行法第1條之1第1項、第2項前
段，判決如主文。
本案經檢察官張成業到庭執行職務。
中    華    民    國    99    年    4     月    30    日
                    臺灣臺北地方法院刑事第14庭
                              法  官  陳琪媛
以上正本證明與原本無異。
如不服本判決應於送達後10日內向本院提出上訴書狀，並應敘述
具體理由，未敘述上訴理由者，應於上訴期間屆滿後20日內向本
院補提理由書。告訴人如對本判決不服，應具理由請求檢察官上
訴，其上訴期間之計算以檢察官收受判決正本之日期為準。
                              書記官  陳豪達
中    華    民    國    99    年    4     月    30    日
附錄本案論罪科刑法條全文：
中華民國刑法第210條
偽造、變造私文書，足以生損害於公眾或他人者，處5年以下有
期徒刑。
中華民國刑法第216條
行使第210條至第215條之文書者，依偽造、變造文書或登載不實
事項或使登載不實事項之規定處斷。
中華民國刑法第337條
意圖為自己或第三人不法之所有，而侵占遺失物、漂流物或其他
離本人所持有之物者，處5百元以下罰金。
中華民國刑法第339條
意圖為自己或第三人不法之所有，以詐術使人將本人或第三人之
物交付者，處5年以下有期徒刑、拘役或科或併科1千元以下罰金
。
以前項方法得財產上不法之利益或使第三人得之者，亦同。
前二項之未遂犯罰之。
附表：
┌──┬───────┬──────────┬────────┐
│編號│文件名稱      │應沒收之署押        │備註            │
├──┼───────┼──────────┼────────┤
│ １ │0000000000行動│申請人簽章欄「乙○○│臺灣臺北地方法院│
│    │電話服務申請書│」署押1枚           │檢察署98年度偵緝│
│    │              │                    │字第1923號卷（下│
│    │              │                    │稱偵緝卷）第15頁│
├──┼───────┼──────────┼────────┤
│ ２ │0000000000暢打│立書同意人姓名欄「鄭│偵緝卷第17頁    │
│    │專案同意書    │吏婷」署押1枚       │                │
├──┼───────┼──────────┼────────┤
│ ３ │0000000000行動│申請人簽章欄「乙○○│偵緝卷第18頁    │
│    │電話服務申請書│」署押1枚           │                │
├──┼───────┼──────────┼────────┤
│ ４ │0000000000暢打│立書同意人姓名欄「鄭│偵緝卷第20頁    │
│    │專案同意書    │吏婷」署押1枚       │                │
├──┼───────┼──────────┼────────┤
│ ５ │0000000000行動│申請人親簽欄「乙○○│偵緝卷第21頁    │
│    │電話預付卡服務│」署押1枚           │                │
│    │申請書        │                    │                │
└──┴───────┴──────────┴────────┘

司法院資訊處製作；財團法人民間司法改革基金會備份。
